[Suomen ympäristökeskuksen](http://www.ymparisto.fi/syke) [OIVA]( www.ymparisto.fi/oiva)-palvelu sisältää lukuisia avoimia aineistoja. Aineistot ovat saatavilla sekä latauspalvelun että WMS-rajapinnan kautta. OIVA vaati ilmaisen käyttäjätunnuksen luomista, WMS-palvelu ei edellytä tunnusta. 

SYKE-aineistojen käytön edistämiseksi suunnitteilla on lisäksi [[WMS/WFS-rajapinta|wmswfs]] R-kielelle.

[Esimerkkejä](http://louhos.wordpress.com/2011/12/28/paikkatieto-rajapinnat-ja-sorvi-osa-1/) näiden aineistojen käytöstä löytyy Louhos-blogista. Seuraava esimerkkikoodi hakee rasterimuotoisia kartta-aineistoja Suomen ympäristökeskuksen (SYKE) OIVA-palvelusta (WMS). Aloitetaan lataamalla tarvittavat ainestot:
 

```{r wmsfs-1, message=FALSE, warning=FALSE, results=hide}
library(sorvi)  # http://louhos.github.com/sorvi/asennus.html
library(rgdal)  # See instructions http://louhos.github.com/sorvi/asennus.html
library(raster) # install.packages("raster")

# MML:n kuntadata ladataan soRvista
sp <- LoadMML(data.id = "kunta1_p", resolution = "1_milj_Shape_etrs_shape") 

# Listaa kaikki soRvi:ssa olevat WMS urlit
wms.urls <- ListWMSurls()

# Jokaiselle WMS URLille (ts. palvelulle) on luotava oma WMS-olio.
# Corine 2006 maankäyttöluokat
corine.wms <- PreprocessWMS(url=LoadWMSurl(provider="OIVA", service="Corine"))

# Natura2000-suojelualueet
suojelu.wms <- PreprocessWMS(url=LoadWMSurl(provider="OIVA", service="Suojelu"))

# Pohjavesialueet
pohjavesi.wms <- PreprocessWMS(url=LoadWMSurl(provider="OIVA", service="Pohjavesi"))

# Ortoilmakuvat
ortoilma.wms <- PreprocessWMS(url=LoadWMSurl(provider="OIVA", service="Image"))

# Erotellaan kunta-aineistosta Lahden polygoni
sp.lahti <- sp[which(sp@data$Kunta_ni1 == "Lahti"),]

# Haetaan Corine rasteri Lahden alueelta
# HUOM: jos aineistoa haetaan suuren tai useamman kunnan alueelta, on syytä
# käyttää pienempää resoluutiota kuin 25x25m (esim 100x100m)
# HUOM: toistaiseksi WMS-palvelun karttakerroksia (layer) ei voi kysellä soRvin
# kautta, vaan kerroksen nimi pitää tietää (ominaisuus tulossa)
corine.lahti <- GetWMSraster(WMS=corine.wms,
                             layer='CorineLandCover2006_25m',
                             extent=sp.lahti,
                             resolution=25)

# Liitetään rasterin 3 kaistaa yhdeksi (RGB)
brick.corine.lahti <- brick(corine.lahti)
```

### Rasteriaineistojen visualisointi

Käytä raster-paketin plotRGB:tä visualisointiin:

```{r wmsfs-2, fig.width=8, fig.height=8, message=FALSE, warning=FALSE}
plotRGB(brick.corine.lahti)
# Lisätään kuntaraja
plot(sp.lahti, add=TRUE, lwd=2)
```

### Ortoilmakuvien visualisointi

```{r wmsfs-3, fig.width=8, fig.height=8, message=FALSE, warning=FALSE, results=hide}
image.lahti <- GetWMSraster(WMS=ortoilma.wms,
                            layer='Image2006mosaiikki',
                            extent=sp.lahti,
                            resolution=25)

brick.image.lahti <- brick(image.lahti)
plotRGB(brick.image.lahti)
plot(sp.lahti, add=TRUE, lwd=2)
```


### Natura2000-alueiden visualisointi

```{r wmsfs-4, fig.width=8, fig.height=8, message=FALSE, warning=FALSE, results=hide}
natura.lahti <- GetWMSraster(WMS=suojelu.wms,
                             layer='ProtectedSites.Natura2000Polygons',
                             extent=sp.lahti,
                             resolution=25)

brick.natura.lahti <- brick(natura.lahti)
plotRGB(brick.natura.lahti)
plot(sp.lahti, add=TRUE, lwd=2)
```

### Pohjavesialueiden visualisointi

```{r wmsfs-5, fig.width=8, fig.height=8, message=FALSE, warning=FALSE, results=hide}
pohjavesi.lahti <- GetWMSraster(WMS=pohjavesi.wms,
                                layer='Pohjavesialue',
                                extent=sp.lahti,
                                resolution=25)

brick.pohjavesi.lahti <- brick(pohjavesi.lahti)
plotRGB(brick.pohjavesi.lahti)
plot(sp.lahti, add=TRUE, lwd=2)
```



